臺灣臺北地方法院民事判決　　　　　　　94年度訴字第4204號
原　　　告　乙○○
訴訟代理人　林慶苗律師
複代理人　　林炎平律師
被　　　告　甲○○原名：姜正.
　　　　　　丙○○
上列當事人間請求侵權行為損害賠償事件，經本院刑事庭移送（
93年度附民字第103號），本院於中華民國94年11月30日言詞辯
論終結，判決如下：
    主  文
原告之訴駁回。
訴訟費用由原告負擔。
    事實及理由
一、原告起訴主張：
  (一)被告甲○○為煇煌資訊有限公司（下稱煇煌公司）負責人
      ，被告丙○○則為煇煌公司之經理，被告等明知煇煌公司
      營業項目並未包括仲介及從事海外共同基金等有價證券之
      募集、發行與銷售，並明知PRO-SHINE HOLDING LIMITED
      公司（下稱PRO-SHINE公司）並未經財政部證券暨期貨管
      理委員會（下稱證期會）核准以「倍比成長計劃」在台募
      集資金並發行受益憑證，竟共同圖為自己不法之所有，假
      藉提供「倍比成長計劃」基金之價值分析投資判斷等資訊
      ，並捏稱：「資金受英國信託法之保障，承擔投資者投資
      資金百分之90之責任」、「除投資獲利外，PRO-SHINE 會
      在第1年額外提供投資額的百分之5作為利息回饋」，「若
      有急需時，可於第一年到期時領取當年紅利（報酬）作為
      應急之用：：」等不實文字，被告丙○○並利用其為原告
      女兒之學長關係，對原告表示除其本人負保證責任外，該
      基金受英國政府絕對保障毫無風險，其親人均已認購云云
      ，使原告誤信為真，於民國90年7月12日在其陪同下至台
      北市第九信用合作社辦理定存解約，並由丙○○代辦結匯
      手續匯款美金55,000元購買上開基金。
  (二)迨91年7月間，第1年期限屆滿，原告向被告索取利息回饋
      時，被告無言以對，原告查悉煇煌公司早已於91年2、3月
      間結束營業，已無法收回投資之本息始知受騙。刑事部分
      業經刑事庭以被告共同違反證券交易法（下稱證交法）第
      18條罪名，分別科處被告甲○○有期徒刑6月，科處被告
      丙○○有期徒刑4月而告確定在案，益見被告有違反前開
      證交法規定致生損害於原告。被告共同詐騙原告投資海外
      基金款項之行為應構成共同侵權行為，而原告被詐騙之投
      資款為美金55,000 元，93年4月27日起訴日當日收盤價美
      金兌換新台幣匯率為1：33.225，換算新台幣為1,827,375
      元，原告自得依民法第185條第1項、第184條第1項、第2
      項規定，請求被告連帶賠償原告所受上開損害。並聲明：
      (一)被告應連帶給付原告新台幣1,827,375元及自起訴狀繕
        本送達之翌日起至清償日止，按年息百分之5計算之利
        息。
      (二)願供擔保，請准宣告假執行。
二、被告則均聲明：(一)原告之訴駁回。(二)如受不利判決，願供擔
    保請准宣告免為假執行。並分別抗辯如下：
  (一)被告甲○○部分：
      其經營煇煌公司僅係在推薦說明「倍比成長計劃」基金，
      而收取諮詢服務費新台幣1000元，並無原告所指述募集、
      發行或銷售行為，有關原告投資購買該基金，係由原告自
      行匯款至香港購買，其並無經手投資款項，有關原告投資
      基金之風險，應由原告自行負擔，不能以其投資虧損，即
      令被告負損害賠償責任。
  (二)被告丙○○部分：
      其於90年5月15日應徵進入煇煌公司工作，之前煇煌公司
      已在銷售國外基金，其僅視銷售金額由公司發給百分之10
      佣金，並不知情有何詐騙行為，亦無行使詐欺手段銷售基
      金，否則不會連被告自己及被告母親也購買，且於90年12
      月底離職後仍繼續繳交購買基金款項。本件原告購買基金
      之決定及金額，係原告看過公司資料簡介後主動要求，被
      告丙○○亦告知「不保證一定賺錢，不保證獲取暴利」等
      語，並無以暴利誘使原告購買基金之詐欺行為。況被告業
      經刑事判決認定不成立詐欺犯行，至違反證交法部分，所
      侵害者係公法益並非個人私權，亦即原告非前揭犯罪之直
      接被害人，且被告違反證交法與原告損失並無直接因果關
      係，原告請求侵權行為損害賠償並無理由。
三、兩造不爭執之事實：
    被告甲○○為煇煌公司負責人，被告丙○○於90年5月15日
    起至同年底擔任煇煌公司經理，明知煇煌公司未經證期會核
    經營證券投資顧問事業，仍向原告推介未經證期會核准在台
    集資金並發行受益憑證之英屬維京群島PRO-SHINE公司「倍
    比成長計劃基金」，並提供該基金之價值分析、投資判斷等
    訊息，並收取每筆基金投資交易之諮詢服務費新台幣1000元
    。嗣原告於90年7月12日以其名義直接匯款美金55,000元至
    PRO-SHINE公司在香港匯豐銀行開立之0000000000000帳戶內
    ，PRO-SHINE公司於收得匯款後，將受益憑證郵寄給煇煌公
    司，再由被告轉交原告。被告因煇煌公司違反證券交易法第
    18條第1項規定，經本院刑事庭判決依證券交易法第175 條
    、第179條規定各處被告甲○○有期徒刑6月併科罰金新台幣
    10萬元、丙○○有期徒刑4月併科罰金新台幣8萬元確定等事
    實，為兩造所不爭執，並經本院調閱本院93年度簡上字第91
    號刑事案卷查核無訛，自堪信為真實。
四、兩造之爭點及論斷：
    原告主張：被告共同圖為自己不法之所有，捏稱：「資金受
    英國信託法之保障，承擔投資者投資資金百分之90之責任」
    、「除投資獲利外，PRO-SHINE會在第1年額外提供投資額的
    百分之5作為利息回饋」、「若有急需時，可於第一年到期
    時領取當年紅利（報酬）作為應急之用：：」等不實文字，
    被告丙○○並對原告表示除其本人負保證責任外，該基金受
    英國政府絕對保障毫無風險，其親人均已認購云云，使原告
    誤信為真，詐騙原告投資海外基金款項，且被告違反前開證
    交法規定乃違反保護他人之法律致生損害於原告，構成共同
    侵權行為，應賠償原告被詐騙之投資損害等語。為被告所否
    認，並以前揭情詞置辯。是本件兩造之爭點為：(一)原告主
    張被告共同詐欺原告投資匯款，有無理由？(二)原告主張被
    告違反保護他人之法律致損害於原告，有無理由？茲論述如
    下：
  (一)關於被告有無共同詐欺原告投資匯款之爭點：
　　１、被告甲○○抗辯其確有代表煇煌公司與代表PRO-SHINE
        公司之陳偉達簽訂有關PRO-SHINE公司商品之業務說明
        合約等情，業據提出業務說明授權合約書附卷可稽。而
        原告係於90年7月12日以其名義直接匯款美金55,000 元
        至PRO-SHINE公司在香港匯豐銀行開立之0000000000000
        帳戶內，已如上述，核與上開業務說明授權合約書第３
        條所載：「投資人須自行將投資款項匯入甲方公司（即
        PRO-SHINE公司）戶口（銀行別：The Hongkong and
        Shanghai Corporation Limited Johnson Road Office
        ，戶號： 0000000000000，戶口名稱： Pro-Shine
        Holding Limited），乙方（即煇煌公司）不得經手投
        資款項。」之約定相符。又證人陳彥蓉於上開刑事案件
        審理時到庭證稱：曾有離職同事請其朋友查證確認過香
        港確有PRO-SHINE公司等語在卷（見上開刑事案卷頁134
        ）。此外，原告復未舉證證明煇煌公司或被告有自行收
        受投資款之情形，由此堪認被告甲○○上開抗辯，尚非
        無據。
    ２、煇煌公司既與PRO-SHINE公司簽訂業務說明授權合約，
        則被告代表煇煌公司依PRO-SHINE公司提供有關系爭「
        倍比成長計劃基金」之資料向原告為仲介說明，由原告
        決定是否購買，煇煌公司另依仲介業績向PRO-SHINE 公
        司收取佣金，核屬履約行為，尚難認被告有何不法之詐
        騙意圖或行為。原告以被告丙○○直接至原告家中推銷
        系爭「倍比成長計劃」基金嗣並協同原告至銀行代辦結
        匯手續，遽而推認被告實已參與PRO-SHINE公司海外投
        資基金計劃之募集、發行或銷售行為云云，尚不足採。
        煇煌公司既僅提供原告仲介系爭「倍比成長計劃基金」
        投資之服務，而收取諮詢服務費，並未向原告收取基金
        投資款，則原告因投資此基金所產生盈虧，自應由原告
        與PRO-SHINE公司結算。僅以煇煌公司未經主管機關證
        期會許可經營證券投資顧問業務，尚難遽認被告二人有
        何詐欺行為。
    ３、被告丙○○所辯其及自己母親均購買系爭「倍比成長計
        劃基金」，且於90年12月底自煇煌公司離職後仍繼續繳
        交購買基金款項等語，業據提出匯出匯款申請書及賣匯
        水單為證。觀之上開匯款單據所載，訴外人黃洪鳳雲、
        被告丙○○於90年6月27日各匯款美金1500元、被告丙
        ○○復先後於90年9月6日、同年12月6日、91年3月5日
        各匯款美金450元至PRO-SHINE公司指定之上開帳戶，並
        註明用途為「購買海外基金」。衡情倘被告丙○○明知
        前開基金投資計劃之內容不實，其當無自行以自己或其
        母親黃洪鳳雲名義亦投資款項購買前開基金之可能。又
        證人陳彥蓉於上開刑事案件審理時亦證稱：被告丙○○
        於離職2、3個月後，也覺得公司情況有異，陸續以電話
        聯絡查詢輝煌公司及PRO-SHINE公司情況等語在卷（見
        上開刑事案卷頁133）。是被告丙○○辯稱：其不知情
        系爭基金投資計劃內容不實等語，衡情非虛。
    ４、參以原告以被告二人涉嫌詐欺犯行而提出刑事告訴，亦
        經本院刑事判決認定不能證明被告有詐欺犯行，此有本
        院93年度簡上字第91號判決可稽。此外，原告復未舉出
        其他證據足以證明被告有詐欺之行為，則其主張被告共
        同詐欺原告投資匯款，依民法第184條第1項規定請求被
        告應賠償損害，尚屬無據。
  (二)關於被告有無違反保護他人之法律致損害於原告之爭點：
    １、按民法第184條第2項所謂「保護他人之法律」，乃指以
        保護個人或特定範圍之人為其規範目的之法律而言，若
        專以保護國家公益或社會秩序為目的者，尚不包括在內
        。證券交易法第1條規定，為發展國民經濟，並保障投
        資，特制定本法。準此，可知證券交易法主要係在保障
        證券交易市場秩序之社會法益，至是否兼具保障個人法
        益之內涵，應就該法各條立法之意旨分別觀之。
    ２、證交法第18條第1項「經營證券投資信託事業、證券金
        融事業、證券投資顧問事業、證券集中保管事業或其他
        證券服務事業，應經主管機關之核准。」之規定，係就
        證券服務事業採核准主義之立法，其規範目的乃針對證
        券服務事業之行政管理，主要著眼於社會法益之保障，
        尚不涉及投資者個人權益保障之問題，即難謂為民法第
        184條第2項所稱「保護他人之法律」。況本件係煇煌公
        司未經主管機關證期會許可經營證券投資顧問業務，而
        違反證交法第18條第1項之行政管理規定，被告尚非上
        開規定之直接規範對象，原告遽指被告二人違反上開規
        定而依民法第184條第2項之規定，主張被告應負損害賠
        償責任，自不足採。
五、綜上所述，原告依侵權行為之法律關係，請求被告連帶給付
    新台幣1,827,375元及自起訴狀繕本送達翌日起至清償日止
    ，按年息百分之5計算之利息，為無理由，應予駁回。原告
    假執行之聲請，因訴之駁回而失所依附，亦不應准許。
六、本件事證已明，兩造其餘攻擊防禦及所舉證據方法，核與
    本件判決結果不生影響，爰不再一一論述，附此敘明。
七、據上論結，本件原告之訴，為無理由，依民事訴訟法第78條
    ，判決如主文。
中　　華　　民　　國　　94　　年　　12　　月　　14　　日
                  民事第二庭    法　官　鄭純惠
以上正本係照原本作成
如對本判決上訴，須於判決送達後20日內向本院提出上訴狀
中　　華　　民　　國　　94　　年　　12　　月　　14　　日
                    　　　　　　書記官　陳素卿
